臺灣桃園地方法院交通事件裁定　　　　 96年度交聲字第206號
原處分機關　交通部公路總局新竹區監理所桃園監理站
異　議　人
即受處分人　甲○○　40歲民.
上列受處分人因違反道路交通管理處罰條例案件，對於交通部公
路總局新竹區監理所桃園監理站中華民國96年4 月17日桃監裁罰
字第裁52－DP0000000 號違反道路交通管理事件裁決書所為之處
分（原處分案號：桃園縣政府警察局桃警局交字第DP0000000 號
舉發違反道路交通管理事件通知單），聲明異議，本院裁定如下
：
    主  文
原處分撤銷。
甲○○汽車駕駛人，駕駛汽車違反道路交通安全規則，因而肇事
致人死亡，吊銷其駕駛執照，一年內不得考領駕駛執照，並吊銷
其持有各級車類之駕駛執照。
    理  由
一、原處分意旨略以：異議人即受處分人甲○○於民國96年1 月
    11日20時55分許，駕駛車號9N-3692 號自用一般小貨車，在
    桃園縣大溪鎮○○路○ 段415 之1 號前倒車到埔頂路欲往仁
    和路時，未注意其他車輛，不慎與同方向行駛之重型機車發
    生擦撞，致機車騎士傷重不治死亡，依道路交通管理處罰條
    例第50條第1 項第2 款、第61條第1 項第4 款規定，裁處異
    議人罰鍰新台幣（下同）600 元，吊銷駕駛執照，一年內禁
    考。
二、聲明異議意旨略以：本件雙方均有疏失，今已與被害人家屬
    達成和解，而異議人家中均賴異議人扶養，而車輛係異議人
    賴以維生之交通工具，今裁處吊銷駕駛執照，一年內禁考，
    實為過苛，且事發當時異議人已倒車結束往前行駛，被害人
    方自後追撞，請求撤銷吊銷駕駛執照之處分。
三、按汽車在同向二車道以上之道路（車道數計算，不含車種專
    用車道、機車優先道及慢車道），除應依標誌或標線之指示
    行駛外，並應遵守下列規定：六、變換車道時，應讓直行車
    先行，並注意安全距離，道路交通安全規則第98條第1 項第
    6 款定有明文。又汽車駕駛人，駕駛汽車有下列情形之一者
    ，吊銷其駕駛執照：四、違反道路交通安全規則、第33條之
    管制規則，因而肇事致人死亡；汽車駕駛人，曾依本條例其
    他各條規定吊銷駕駛執照者，一年內不得考領駕駛執照；汽
    車駕駛人，因違反本條例及道路交通安全規則之規定，受吊
    銷駕駛執照處分時，吊銷其持有各級車類之駕駛執照，道路
    交通管理處罰條例第61條第1 項第4 款、第67條第3 項、第
    68條所分別明定。
四、經查：
  (一)異議人於96年1 月11日晚間8 時55分許，駕駛車號9N─3692
    號自用小貨車，沿桃園縣大溪鎮○○路往大溪鎮○○路方向
    行駛至埔頂路2 段415 之1 號前，欲自外側車道變換至內側
    車道時，本應注意汽車在同向二車道以上之道路變換車道時
    ，應讓直行車先行，並注意安全距離，而依當時之客觀情狀
    ，係夜間有照明、路面無缺陷，並無不能注意之情事，竟仍
    疏未注意貿然變換車道，不慎擦撞同方向後方由方振維騎乘
    之車號ME3 ─037 號重型機車，致方振維人車倒地，因頭部
    外傷合併顱底骨折及面部多處撕裂傷；腹部鈍傷合併肝臟損
    傷；左側股骨閉鎖性骨折，送醫後不治死亡等情，為異議人
    於本院96年度審交訴字第1 號刑事案件準備程序進行中坦承
    不諱，此有該準備程序筆錄可稽，另有道路交通事故調查報
    告表(一)、(二)現場圖、現場暨車損照片46張、相驗屍體證明書
    、驗斷書、勘驗筆錄及國軍桃園總醫院附設民眾診療服務處
    診斷證明書等附於偵查卷中可按，堪認屬實。
  (二)異議人於警詢時稱：「我當時是從家中出來，倒車在路緣上
    ，之後再切入車道時，就與對方發生車禍了」，於本院96年
    度審交訴字第1 號刑事案件中亦稱：「（問：你發現碰撞的
    時候是在什麼時候？）我已經前進，但已有變換車道」，於
    本件訊問亦稱：「當時我已經倒車完並且已經往前行駛到內
    線，才遭對方追撞，並非倒車撞到被害人」，其前後供數均
    為一致，應認可採，此外，亦無其他證據足證異議人係於倒
    車時與他人發生碰撞，故難認異議人有何倒車不注意其他車
    輛或行人之違規，原處分認異議人倒車不注意其他車輛或行
    人，而處異議人罰鍰600 元，難認為有理由。
  (三)異議人雖無倒車不注意其他車輛或行人之違規，然其既未依
    道路交通安全規則第98條第1 項第6 款之規定，於變換車道
    時，讓直行車先行，並注意安全距離，因而擦撞同方向後方
    由方振維騎乘之車號ME3 ─037 號重型機車，致方振維人車
    倒地，致方振維死亡等情，業如上述，依道路交通管理處罰
    條例第61條第1 項第4 款，應吊銷汽車駕駛人之駕駛執照，
    並依同條例第67條第3 項，一年內不得考領駕駛執照，再依
    同條例第68條吊銷其持有各級車類之駕駛執照。
  (四)綜上，原處分機關以異議人倒車路時，未注意其他車輛，不
    慎與同方向行駛之重型機車發生擦撞，致機車騎士傷重不治
    死亡，處異議人罰鍰新台幣600 元，並吊銷駕駛執照，一年
    內禁考，其據為裁量所審酌之基礎事實顯有違誤，原處分即
    難謂為適當。異議人聲明異議意旨指摘原處分不當，為有理
    由，故應由本院將原處分撤銷，另為裁定如主文第二項所示
    。
據上論斷，應依道路交通管理處罰條例第61條第1 項第4 款、第
67條第3 項、第68條，道路交通案件處理辦法第20條前段，裁定
如主文。
中　　華　　民　　國　　96　　年　　10　　月　　31　　日
                  交通法庭法  官  王耀興
以上正本證明與原本無異。
如不服本裁定，應於裁定送達後5 日內向本院提出抗告狀。
　　　　　　　　　  　　　書記官　劉晨輝
中　　華　　民　　國　　96　　年　　11　　月　　5 　　日
